【裁判字號】    98,事聲,47
【裁判日期】    980918
【裁判案由】    消債聲明異議
【裁判全文】
臺灣高雄地方法院民事裁定              98年度事聲字第47號
聲  請  人  華南商業銀行股份有限公司
代  表  人  甲○○
                        樓
相  對  人  乙○○
上列異議人與債務人間消費者債務清理事件，異議人對於民國98
年7 月31日本院97年度司執消債更字第250 號所為更生方案認可
之裁定提出異議，本裁定如下：
    主  文
異議駁回。
    理  由
一、本件異議意旨略以：本件債務人每月收入扣除必要生活費用
    及扶養費後，剩餘新臺幣（下同）9,739 元可供清償，但債
    務人僅規劃每月還款8,000 元，未將剩餘金額全數還予債權
    人，實難認其公允可採。再者，債務人獲更生開始原因，僅
    以債務人客觀上無法律履行原債務協商條件。惟債務人年僅
    33歲，每月評估至少有9,739 元還款能力，以債務人之無擔
    保債務總額910,601 元核算，94期內便可完全清償所有債務
    。顯然債務人係有清償能力可協商處理其負債，並無不能清
    償債務之虞，與消費者債務清理條例（下稱消債條例）第3
    條聲請更生之要件容有未洽。債務人之更生開始裁定有違背
    法律規定而無法補正，與消債條例第63條第1 項第2 款不應
    認可更生方案之事由相當，原審應諭知債務人重為擬定合理
    之更生方案或權衡依消債條例第12條機制，主動撤回更生與
    債權人協商處理負債，爰依法聲明異議等語。
二、按消債條例之制定，乃為使負債務之消費者得依本條例所定
    程序清理其債務，以調整其與債權人及其他利害關係人之權
    利義務關係，保障債權人之公平受償，謀求消費者經濟生活
    之更生，進而健全社會經濟之發展，消債條例第一條訂有明
    文，故除有第63條所定之情形外，法院得斟酌裁量認可更生
    方案。又債務人有薪資、執行業務所得或其他固定收入，法
    院認更生方案之條件公允者，得不經債權人會議可決，逕依
    債務人之聲請或依職權以裁定認可更生方案。消債條例第64
    條第1 項亦定有明文。次按第64條立法理由說明債務人如有
    薪資、執行業務所得等固定收入，並將其可處分所得之一定
    部分充為清償，於債權人之權益已有保障，其更生程序應更
    為簡易、迅速。故債務人提出之更生方案，倘法院認為其條
    件公允（例如：清償總額已達債權總額相當成數，債權人受
    償金額不致過低等），得不待債權人會議可決，逕依債務人
    之聲請或職權以裁定認可之。是更生方案之條件是否公允，
    必須斟酌債務人之收入、積欠債務之緣由、生活支出，及其
    所提更生方案是否使債權人受償金額不致過低等情。而更生
    程序違背法律規定，例如：非債務人出席債權人會議並參加
    表決、決議程序違背法律規定等情形，如屬不能補正，法院
    應不認可更生方案。
三、經查：
  (一)本件債務人聲請更生，前經本院裁定開始更生程序。查債
    務人所提更生方案雖經已申報無擔保及無優先權之債權人表
    決而未可決，惟經本院司法事務官查悉債務人確有執行業務
    所得等固定收入每月27,267元。債務人首次陳報更生方案提
    出每月清償5,000 元，共分6 年72期清償，清償總額為360,
    000 元，嗣債務人於98年3 月27日陳報同意提高至8 年共96
    期之還款條件，並於98年6月15日陳報同意將每月清償金額
    提高至8,000 元，顯見債務人業已減少生活支出，而提高清
    償金額用以清償債務，正符合債權人本意，是債權人猶對此
    聲明異議，顯有誤解。
  (二)按行政院內政部所公告臺灣省低收入戶最低生活費用，係
    按照政府近一年平均每人消費支出（包括食品費、衣著鞋襪
    費、房租水電費、家居管理費、醫療保健費等支出）百分之
    六十訂定。以之評估債務人所列必要生活支出是否為當，相
    較以綜合所得稅扶養免稅額計算，更為適切、公允。則以行
    政院主計處公告97年度臺灣省平均每人生活最低費用為
    9,829 元為計算標準，債務人與受其扶養人之必要支出共約
    為21,624元（計算列：9,829 ＋9,829 ÷5 ＋9,829 ÷2×2
    ）。是原審列計之生活必要費用17,849元，遠低於上開金額
    ，應屬正當。從而，原審斟酌債務人所提更生方案，每月1
    期，每期清償8,000 元，為期8 年之清償總金額達768,000
    元，認其條件核屬公允、適當、可行，並無不妥。
  (三)債權人復主張本案債務人於更生方案96期內有足償更生債
    權之能力，並無不能清償或有不能清償之虞，與消債條例第
    3 條更生要件不符，原更生開始裁定顯違背法律規定而不能
    補正，與消債條例第63條第1 項第2 款不應認可更生方案之
    事由相當等語。惟債務人是否不能清償債務或有不能清償之
    虞，應以裁定時狀況為準，非得以嗣後作成之更生方案反推
    債務人有清償能力，債權人上開主張容有誤會。況消債條例
    第63條第1項第2款所謂更生程序違背法律規定係指非債務人
    出席債權人會議並參加表決、決議程序違背法律規定等更生
    程式進行過程中程序違法之情形，非指實質內容不當，是本
    件更生方案並無消債條例第63條第1 項第2 款不予認可之事
    由。再者，更生聲請及撤回之主動權在於債務人，本院無權
    介入，債權人要求本院諭知債務人撤回更生與銀行以二次協
    商之方式處理其負債等主張，顯無可採。
四、綜上，本院司法事務官斟酌債務人所提更生方案，每月1 期
    ，共96期、每期清償8,000 元，清償總金額達768,000 元，
    多於債務人所得處分之財產計依清算可得清償之前揭財產殘
    值，認其條件核屬公允、適當、可行。此外，又查無同條例
    第63條或第64條第2 項所定不應認可之消極事由存在，乃逕
    依同條例第64條第1 項裁定予以認可債務人所提更生方案，
    經核並無不合。從而，聲明人聲明異議，非有理由，應予駁
    回。
五、依消費者債務清理條例第15條、民事訴訟法第240 條之4第3
    項後段、第78條，裁定如主文。
中    華    民    國    98    年    9     月    18    日
                        臺灣高雄地方法院鳳山分庭
                            法      官  何悅芳
上為正本係照原本作成。
如不服本裁定，應於裁定送達後10日內，以書狀向本院提出抗告
，並繳納抗告費新臺幣1千元。
中    華    民    國    98    年    9     月    18    日
                            書  記  官  陳俐嫺


司法院資訊處製作；財團法人民間司法改革基金會備份。
